臺灣高等法院臺中分院刑事判決　　　100年度交上易字第246號
上　訴　人　臺灣臺中地方法院檢察署檢察官
被　　　告　吳嘉懷
上列上訴人因被告過失傷害案件，不服臺灣臺中地方法院99年度
交易字第899號，中華民國100年1月4日第一審判決（起訴案號：
臺灣臺中地方法院檢察署99年度偵字第18431號），提起上訴，
本院判決如下：
    主  文
原判決撤銷。
吳嘉懷因過失傷害人，處拘役伍拾日，如易科罰金，以新臺幣壹
仟元折算壹日。
    事    實
一、吳嘉懷於民國（下同）99年1月21日15時35分許，駕駛車牌
    號碼9706-SJ號自用小客車，沿臺中市○○○街○段由西往
    東方向行駛，行至該路段與華美西街2段377巷交岔路口處，
    欲右轉往華美西街2段377巷之際，本應注意轉彎車應讓直行
    車先行，而依當時天侯晴，日間自然光線，且柏油路面乾燥
    、無缺陷、無障礙物及視距良好等情，並無不能注意之情事
    ，竟疏未注意而仍貿然轉彎，適有施怡安駕駛車牌號碼FB5-
    971號重型機車，亦沿臺中市○○○街○段由西往東方向直
    行，於同一時間行經該處，亦疏未注意車前狀況，駕駛前開
    機車行駛於吳嘉懷所駕駛上開自用小客車之右側，因而吳嘉
    懷所駕駛上開自用小客車與施怡安駕駛前開機車發生碰撞，
    致施怡安人車倒地並受有左膝關節前十字韌帶和內側副韌帶
    斷裂之傷害。而吳嘉懷於肇事後，留在現場，並於有偵查權
    之機關或公務員發覺犯罪前，向到場處理之警員承認其為肇
    事人，向警方自首接受裁判。
二、案經吳嘉懷自首及施怡安訴由臺中市警察局第六分局報告臺
    灣臺中地方法院檢察署檢察官偵查起訴。
    理    由
一、按被告以外之人於審判外之陳述，雖不符刑事訴訟法第159
    條之1至第159條之4之規定，而經當事人於審判程序同意作
    為證據，法院審酌該言詞陳述或書面陳述作成時之情況，認
    為適當者，亦得為證據。當事人、代理人或辯護人於法院調
    查證據時，知有第一百五十九條第一項不得為證據之情形，
    而未於言詞辯論終結前聲明異議者，視為有前項之同意。刑
    事訴訟法第159條之5定有明文。查本件檢察官、被告林忠岳
    對於證人陳清雲於偵查中，及證人蔡國雄於原審勘驗程序時
    所為審判外之陳述，迄言詞辯論終結前，均未爭執證據能力
    或聲明異議，及對於本案偵查卷內之其餘書證，亦未表示任
    何反對之意見，迄至本案言詞辯論終結前，檢察官、被告均
    未聲明異議，有本院準備程序筆錄及審判筆錄在卷可考，另
    經本院審酌卷內各該人員陳述時之情狀，均查無被違法取供
    或非出於自由意志之情形，相關書證亦查無違法取證或造假
    虛捏之情事，以之作為本案之證據，皆屬適當，依前揭規定
    ，本案判決以下所引用之人證、書證均得為本案之證據，合
    先敘明。
二、被告吳嘉懷於本院固坦承於上開時、地，與施怡安駕駛前開
    機車發生碰撞，致施怡安人車倒地並受有左膝關節前十字韌
    帶和內側副韌帶斷裂之傷害，惟辯稱：「我有注意後方來車
    ，且在轉彎時，我有停止行駛車輛，觀看後方有無來車，是
    告訴人撞上我的。」云云。經查：
(一)、上開犯罪事實，業據證人即被害人施怡安指訴綦詳，並有道
    路交通事故現場圖、道路交通事故調查報告表（一）、（二
    ）、行政院國軍退除役官兵輔導委員會臺中榮民總醫院診斷
    證明書等各1份及現場照片11張在卷可稽（見警卷第10頁、
    第13至15頁、第20至25頁），被告肇事致被害人施怡安受傷
    一節，堪以認定。
(二)、按轉彎車應讓直行車先行，道路交通安全規則第102條第1項
    第7款定有明文。查被告駕駛上開自用小客車本應注意前揭
    規定，而依附卷現場照片所示，被告於上開時、地，駕駛上
    開自用小客車已有轉彎情形，並非保持直行狀態，且肇事地
    點路況良好，且本件肇事時天侯晴，日間自然光線，且柏油
    路面乾燥、無缺陷、無障礙物及視距良好等情，亦有道路交
    通事故調查報告表(一)附卷可稽，則被告應無不能注意之情
    事，竟疏未注意及此，駕駛上開自用小客車於上述時、地貿
    然轉彎，與被害人施怡安所駕駛直行之前開機車發生碰撞，
    足認被告就本件車禍之發生，顯有過失。參以，本件車禍經
    臺灣省臺中市區車輛行車事故鑑定委員會鑑定亦同此認定，
    此有臺灣省臺中市區車輛行車事故鑑定委員會於99年10月7
    日以中市行字第0995403156號函所檢送臺中市區990449案鑑
    定意見書附卷可佐（見偵查卷第10至11頁背面）。且被害人
    施怡安確因本件車禍而受有左膝關節前十字韌帶和內側副韌
    帶斷裂之傷害，是被告之過失行為與被害人施怡安所受上開
    傷害間，應具有相當因果關係。是被告駕車既已採取轉彎行
    為而非尚在直行之情形，其貿然轉彎未讓直行車先行，即是
    過失之所在，其辯稱其有停止行駛車輛，係被害人自己撞上
    云云，自不足採。至被害人施怡安駕駛前開機車未注意車前
    狀況，雖亦有過失，然並不因此而解免被告之刑事責任，附
    此敘明。
(三)、綜上，本件事證明確，上開被告犯行堪予認定，應予依法論
    科。
三、核被告吳嘉懷所為，係犯刑法第284條第1項前段之過失傷害
    罪。查被告肇事後，於有偵查權之機關或公務員發覺犯罪前
    ，留在現場，並向到場處理之員警承認其為肇事者等情，有
    臺中市○○○道路交通事故肇事人自首情形紀錄表1份附於
    警卷可佐（見警卷第26頁），則被告於犯罪未發覺前，自首
    並接受裁判，依刑法第62條前段規定得減輕其刑。
四、原審認被告罪證明確，予以論罪科刑，固非無見，惟被告為
    本件肇事主因，有上開鑑定意見書附卷可佐，且未與被害人
    達成和解。檢察官上訴意旨略以：被告未與告訴人達成和解
    ，其犯後態度難認屬佳，又告訴人傷勢非輕，原判決量刑過
    輕，指摘原判決不當，為有理由，應由本院予以撤銷改判。
    爰審酌被告未曾受刑罰宣告（參卷附臺灣高等法院被告前案
    紀錄表），素行尚稱良好，因一時疏忽，致被害人受有上開
    傷害，於本院未坦承犯行，且未與被害人達成和解、以及被
    害人所受傷害程度等一切情狀，量處如主文第二項所示之刑
    ，並諭知易科罰金之折算標準。
據上論斷，應依刑事訴訟法第369條第1項前段、第364條、第299
條第1項前段，刑法第284條第1項前段、第62條前段、第41條第1
項前段，刑法施行法第1條之1第1項、第2項前段，判決如主文。
本案經檢察官張慧瓊到庭執行職務。
中    華    民    國  100    年    3    月    30     日
            刑事第十庭    審判長法  官  江  錫  麟
                                法  官  陳      葳
                                法  官  紀  文  勝
以上正本證明與原本無異。
不得上訴。
                                書記官  吳  姁  穗
中    華    民    國  100    年    3    月    30     日
附錄論罪科刑法條
中華民國刑法第284條（過失傷害罪）
因過失傷害人者，處6月以下有期徒刑、拘役或5百元以下罰金，
致重傷者，處1年以下有期徒刑、拘役或5百元以下罰金。
從事業務之人，因業務上之過失傷害人者，處1年以下有期徒刑
、拘役或1千元以下罰金，致重傷者，處3年以下有期徒刑、拘役
或2千元以下罰金。